【裁判字號】    97,訴,900
【裁判日期】    980227
【裁判案由】    違反毒品危害防制條例
【裁判全文】
臺灣嘉義地方法院刑事判決               97年度訴字第900號
公  訴  人  臺灣嘉義地方法院檢察署檢察官
被      告  甲○○
                    （另案臺灣嘉義監獄鹿草分監執行中）
上列被告因毒品危害防制條例案件，經檢察官提起公訴（97年度
毒偵字第1697號），本院合議庭裁定由受命法官獨任行簡式審判
程序，判決如下：
    主  文
甲○○施用第一級毒品，累犯，處有期徒刑拾月。
    犯 罪 事 實
一、甲○○前因肅清煙毒條例等案件，經臺灣高等法院以82年度
    上訴字第5124號判處應執行有期徒刑2年6月確定，並因肅清
    煙毒條例等案件，經臺灣桃園地方法院以85年度訴字第1050
    號判處應執行有期徒刑4年確定，上開數罪接續執行，於民
    國88年4月27日假釋，於假釋期間，又因搶奪案件，經本院
    以92年度訴字第75號判處有期徒刑1年確定，而與上揭撤銷
    假釋之殘刑接續執行，於96年5月20日執行完畢。其前因施
    用毒品案件，經本院以92年度毒聲字第238號裁定送觀察勒
    戒後，認無繼續施用毒品傾向，於92年5月8日釋放，並經臺
    灣嘉義地方法院檢察署檢察官於同年5月13日以92年度毒偵
    緝字第40號為不起訴處分確定。又前因於97年2月21日施用
    毒品之毒品危害防制條例等案件，經本院以97年度訴字第27
    6號判處應執行有期徒刑8月確定，尚未執行完畢。仍不知悔
    改，於觀察勒戒執行完畢釋放後，再基於施用第1級毒品海
    洛因及第2級毒品甲基安非他命之犯意，於97年8月31日14時
    50分許，經警採尿回溯72小時內之某時，在嘉義縣六腳鄉友
    人住處，以將海洛因、甲基安非他命加水溶解後，再用針筒
    注射身體之方式，同時施用海洛因、甲基安非他命1次。嗣
    於97年8月31日14時許，在嘉義市○區○○路與文化路口，
    因行跡可疑為警盤查，並於同日14時50分許，經警徵得其同
    意採尿送驗，呈嗎啡及甲基安非他命陽性反應，始查悉上情
    。
二、案經嘉義市警察局第二分局報請臺灣嘉義地方法院檢察署檢
    察官偵查起訴，經本院合議庭裁定由受命法官獨任行簡式審
    判程序。
    理  由
一、訊據被告甲○○對於同時在上揭時地施用海洛因及甲基安非
    他命1次之犯行，於本院準備程序及審理時均坦承不諱（見
    本院卷第63、71-72頁），且被告於97年8月31日14時50分許
    ，經警採尿送驗結果，呈嗎啡、甲基安非他命陽性反應，有
    尿液送驗姓名對照表、高雄市立凱旋醫院濫用藥物尿液檢驗
    報告各1份在卷可參（見警卷第7-8頁），足認被告之自白與
    事實相符。
二、按毒品危害防制條例於92年7月9日修正公布，自93年1月9日
    施行，其中第20條、第23條將施用毒品之刑事處遇程序，區
    分為「初犯」及「5年內再犯」、「5年後再犯」。依其立法
    理由之說明：「初犯」，經觀察、勒戒或強制戒治後，應為
    不起訴處分或不付審理之裁定；經觀察、勒戒或強制戒治執
    行完畢釋放後，「5年內再犯」者，因其再犯率甚高，原實
    施之觀察、勒戒及強制戒治既已無法收其實效，爰依法追訴
    或裁定交付審理。至於經觀察、勒戒或強制戒治執行完畢釋
    放後，「5年後再犯」者，前所實施之觀察、勒戒或強制戒
    治已足以遮斷其施用毒品之毒癮，為期自新及協助其斷除毒
    癮，仍適用「初犯」規定，先經觀察、勒戒或強制戒治之程
    序。從而依修正後之規定，僅限於「初犯」及「5年後再犯
    」二種情形，始應先經觀察、勒戒或強制戒治程序。倘被告
    於5年內已再犯，經依法追訴處罰，縱其第3次（或第3次以
    上）再度施用毒品之時間，在初犯經觀察、勒戒或強制戒治
    執行完畢釋放5年以後，已不合於「5年後再犯」之規定，且
    因已於「5年內再犯」，顯見其再犯率甚高，原實施觀察、
    勒戒或強制戒治，已無法收其實效，即應依該條例第10條處
    罰，最高法院95年度第7次刑事庭會議決定可資參照。查被
    告前因施用毒品案件，經本院以92年度毒聲字第238號裁定
    送觀察勒戒後，認無繼續施用毒品傾向，於92年5月8日釋放
    ，並經臺灣嘉義地方法院檢察署檢察官於同年5月13日以92
    年度毒偵緝字第40號為不起訴處分確定。又前因於97年2月
    21日施用毒品之毒品危害防制條例等案件，經本院以97年度
    訴字第276號判處應執行有期徒刑8月確定，尚未執行完畢，
    有臺灣高等法院被告前案紀錄表1份附卷可憑，是被告於觀
    察勒戒執行完畢釋放後，於5年內已再犯，並經依法追訴處
    罰，雖其本件再度施用毒品之時間，在經觀察勒戒執行完畢
    釋放5年以後，已不合於「5年後再犯」之規定，依上開決定
    ，應依法追訴處罰甚明。本件事證明確，被告之犯行均堪予
    認定。
三、核被告所為，係犯毒品危害防制條例第10條第1項之施用第1
    級毒品罪，及同條例第10條第2項之施用第2級毒品罪。被告
    持有第1級毒品海洛因及第2級毒品甲基安非他命進而施用之
    ，其持有之低度行為應為施用之高度行為所吸收，均不另論
    罪。被告以一施用毒品行為，同時施用海洛因、甲基安非他
    命，係一行為觸犯數罪名，為想像競合犯，應依刑法第55條
    規定從一重之施用第1級毒品罪論處。被告前因肅清煙毒條
    例等案件，經臺灣高等法院以82年度上訴字第5124號判處應
    執行有期徒刑2年6月確定，並因肅清煙毒條例等案件，經臺
    灣桃園地方法院以85年度訴字第1050號判處應執行有期徒刑
    4年確定，上開數罪接續執行，於88年4月27日假釋，於假釋
    期間，又因搶奪案件，經本院以92年度訴字第75號判處有期
    徒刑1年確定，而與上揭撤銷假釋之殘刑接續執行，於96年5
    月20日執行完畢，此有臺灣高等法院被告前案紀錄表1份在
    卷可參，其受徒刑之執行完畢後，5年以內故意再犯本件有
    期徒刑以上之罪，為累犯，應依刑法第47條第1項規定加重
    其刑。爰審酌被告前因施用毒品犯行，經觀察勒戒執行完畢
    ，猶不思藉機徹底戒除施用毒品之惡習，仍再次施用毒品，
    惟其施用毒品係自戕行為，及本件施用毒品之手段，其犯後
    坦承犯行態度良好等一切情狀，量處如主文所示之刑，以示
    懲儆。
據上論斷，應依刑事訴訟法第273條之1第1項、第299條第1項前
段，毒品危害防制條例第10條第1項、第2項，刑法第11條前段、
第55條、第47條第1項，判決如主文。
本案經檢察官陳昱奉到庭執行職務。
中    華    民    國    98    年    2     月    27    日
                    刑事第二庭   法  官  卓春慧
以上正本證明與原本無異。
如不服本判決應於收受判決後10日內向本院提出上訴書狀，並應
敘述具體理由；其未敘述上訴理由者，應於上訴期間屆滿後20日
內向本院補提理由書（均須按他造當事人之人數附繕本）「切勿
逕送上級法院」。
中    華    民    國    98    年    2     月    27    日
                                 書記官  李玫娜
附錄本案論罪科刑法條全文：
毒品危害防制條例第10條：
施用第一級毒品者，處6月以上5年以下有期徒刑。
施用第二級毒品者，處3年以下有期徒刑。


司法院資訊處製作；財團法人民間司法改革基金會備份。
